【裁判字號】    88,易,2890
【裁判日期】    890127
【裁判案由】    侵占
【裁判全文】
臺灣板橋地方法院刑事判決                        八十八年度易字第二八九號
    公  訴  人  臺灣板橋地方法院檢察署檢察官
    被      告  陳許起訴書.
    選任辯護人  吳振賓
右列被告因侵占案件，經檢察官提起公訴（八十八年度偵字第六七七號），本院判決
如左：
    主  文
陳許意圖為自己不法之所有，而侵占自己持有他人之物，處有期徒刑陸月。
    事  實
一、陳許原係志佳企業有限公司（下稱志佳公司，於八十六年十一月二十四日經台
    灣省政府建設廳公告撤銷登記）之負責人，於民國（下同）八十六年九月間，在
    台北縣新莊市○○路十一號之欣發工業有限公司（下稱欣發公司，負責人為乙○
    ○），以志佳公司名義，與欣發公司負責人乙○○簽訂附條件買賣契約，而向欣
    發公司購買高溫高壓染布機乙部（型號為ＳＴ─ＡＦ─六００─四Ｍ），雙方約
    定價金為新台幣（下同）一百六十五萬元，如機器價款未全部付清之前，買賣標
    的物（指前揭高溫高壓染布機）所有權仍屬欣發公司所有，非經欣發公司同意，
    志佳公司不得將買賣標物任意遷離工廠或另轉售他人，陳許並於簽訂附條件買
    賣契約後，陸續交付定金五十萬元予欣發公司，欣發公司之負責人乙○○遂於八
    十六年十一月三十日，在位於台北縣林口鄉○○路十九之六號之萬晴企業有限公
    司工廠（萬晴企業有限公司負責人為陳燕卿，係陳許之女兒，該工廠原係志佳
    公司之工廠，嗣萬晴企業有限公司於八十六年十一月十三日經核准設立後，即成
    為萬晴企業有限公司之工廠），依約將高溫高壓染布機乙台交付予陳許，陳許
    即將該機器放置於該萬晴企業有限公司之工廠內使用，陳許並交付部分尾款
    三十七萬元予乙○○，嗣陳許因週轉不靈，無法交付其他尾款七十八萬元，乙
    ○○屢向陳許催討，陳許遂於八十七年三月二十五日簽立同意書而同意欣發
    公司取回附條件買賣契約標的物（即前揭高溫高壓染布機乙台），詎陳許竟意
    圖為自己不法之所有，於八十七年三月二十五日簽立同意書後，卻在台北縣林口
    鄉○○路十九之六號之萬晴企業有限公司工廠，將其所持有之欣發公司所有而置
    放在該工廠內之高溫高壓染布機乙台，易持有而為不法之所有，迄今均拒絕返還
    該台染布機予欣發公司。
二、案經被害人欣發公司訴請臺灣板橋地方法院檢察署檢察官偵查起訴。
    理  由
一、訊據被告陳許固坦承於前揭時、地與告訴人欣發公司簽訂附條件買賣契約，而
    向欣發公司購買高溫高壓染布機乙台，其嗣後因週轉不靈而無法支付尾款七十八
    萬元，且迄今仍將該台高溫高壓染布機置放於萬晴企業有限公司工廠內等情不諱
    ，惟矢口否認有侵占犯行，辯稱：伊因週轉不靈而無法支付尾款，本件僅係民事
    糾紛而已，伊並無侵占之故意云云；惟查，右開事實業據告訴代表人乙○○迭於
    偵查及本院審理時指訴歷歷，並有附條件買賣契約書影本（見告訴代表人於本院
    八十九年一月十三日庭呈之資料）及同意書影本（見偵查卷第六頁）各乙份附卷
    可憑，而依被告陳許與告訴人所簽訂之附條件買賣契約第九條第二款記載「如
    機器價款未全部付清或票據未全部兌現之前，買賣標的物所有權仍屬乙方所有，
    非經乙方同意，甲方不得將買賣標物任意遷離工廠或另轉售他人，乙方無須法律
    程序得隨時取回該機器，甲方絕無異議」等語（按甲方係指志佳公司，乙方係指
    欣發公司），則志佳公司既未付清餘款，依該附條件買賣契約，前揭高溫高壓染
    布機之所有權仍屬欣發公司，再參諸被告於八十七年三月二十五日簽予告訴人之
    同意書亦記載「甲方因週轉困難無力再支付機器分期款，受無條件同意乙方取回
    前附條件買賣契約標的物，特立此同意書為憑」等語，顯見被告於簽立該同意書
    時即知其負有代志佳公司返還前揭機器予告訴人之義務，縱認志佳公司業經撤銷
    登記，被告仍係持有欣發公司所有之前揭機器，亦負有返還之義務，而本院再質
    之被告前揭機器現置放於何處，被告亦到庭供稱：該台機器現置放於萬晴公司工
    廠內，伊並不是賣給萬晴公司等語（見本院八十九年一月十三日審判筆錄），凡
    此均足認被告於八十七年三月二十五日簽立同意書後，即知其持有者係告訴人所
    有之機器而負有返還之義務，迄今已達近二年之久，其卻仍持有該台機器而拒絕
    返還予告訴人，其有將該台機器易持有為所有之意圖甚明，被告前揭所辯顯係圖
    卸刑責之詞，不足採信。本件事證業臻明確，被告犯行堪予認定，應予依法論處
    。
二、核被告陳許所為，係犯刑法第三百三十五條第一項侵占罪。爰審酌被告尚未與
    告訴人達成和解，尚有餘款七十六萬五千元未支付予告訴人（被告另於本院審理
    期間支付告訴人尾款一萬五千元，被告尚有尾款七十六萬五千元未支付等情，業
    據告訴代表人乙○○於本院八十八年十二月二十二日調查時陳明在卷），暨被告
    犯罪之動機、手段、目的、品行、犯罪後之態度及對告訴人所生之損害等一切情
    狀，量處如主文所示之刑。至被告迄今仍未與告訴人達成和解，亦未返還前揭機
    器予告訴人，尚難認被告之罪刑宣告以暫不執行為適當，本院自不能依刑法第七
    十四條之規定宣告緩刑，併此敘明。
據上論斷，應依刑事訴訟法第二百九十九條第一項前段，刑法第三百三十五條第一項
，罰金罰鍰提高標準條例第一條前段，判決如主文。
本案經檢察官壽勤偉到庭執行職務。
中      華      民      國    八十九    年      一      月    二十七    日
                                  臺灣板橋地方法院刑事第三庭
                                      法  官  林  海  祥
得於十日內上訴
附錄本案所犯法條全文
刑法第三百三十五條第一項：


司法院資訊處製作；財團法人民間司法改革基金會備份。
